【裁判字號】    94,訴,3713
【裁判日期】    951030
【裁判案由】    營利事業所得稅
【裁判全文】
臺北高等行政法院判決
                                  94年度訴字第03713號
                              .
原      告  甲山林廣告股份有限公司
代  表  人  甲○○
訴訟代理人  左涵湄  律師
            劉興源  律師
上  一  人
複 代理 人  王歧正  律師（兼送達代收人）
被      告  財政部臺北市國稅局
代  表  人  許虞哲（局長）住同上
訴訟代理人  乙○○
            丙○○
上列當事人間因營利事業所得稅事件，原告不服財政部中華民國
94年9月26日台財訴字第09400322620號訴願決定，提起行政訴訟
。本院判決如下：
    主  文
原告之訴駁回。
訴訟費用由原告負擔。
    事  實
一、事實概要：
    緣原告民國（下同）82年度營利事業所得稅結算申報，列報
    營業收入新台幣（下同）369,849,473元，營業成本
    326,064,753元、營業費用33,593,710元，全年所得額為
    8,399,460元，經被告原暫按書面審核依申報數核定。嗣依
    據臺北市稅捐稽徵處查獲，原告無進貨事實取得不實發票之
    情事，被告初查以原告本期無進貨事實取得不實發票金額計
    6,714,000元，其中屬虛列期末遞延成本2,480,000元（83年
    完工），另虛列本期營業成本4,134,000元、營業費用
    100,000元，有臺北市稅捐稽徵處87年11月9日北市稽法甲字
    第87021213980號函，及通報違章案相關專案調檔統一發票
    查核清單影本及原告說明書等附案資證。乃核定本期營業成
    本為321,930,753元、營業費用為33,493,710元、全年所得
    額為12,633,460元，補徵稅額為1,058,500元，並以其所漏
    稅額1,058,500元，依所得稅法第110條第1項規定處以1倍之
    罰鍰1,058,500元。原告不服，申請復查結果，因營業稅部
    分，前經原告提起行政訴訟，並經本院91年訴字第516號判
    決書，略以原告並未取得建瑩工程有限公司(下稱建瑩公司
    ) 開立之統一發票2 紙，金額計500,000 元（分別字軌為
    TP00000000金額390,000 元、TP00000000金額110,000 元）
    ，經臺北市稅捐稽徵處重行審理結果認諾在案，乃將該部分
    原核定補徵稅額及罰鍰處分撤銷，其餘之訴駁回在案；系爭
    營利事業所得稅部分經比照同案營業稅部分，追認營業成本
    500,000 元，變更所得額為12,133,460元（計算式：申報所
    得額8,399,460 ＋原核定虛列營業成本4,134,000 －追認營
    業成本500,000 ＋原核定虛列營業費用100,000 ＝
    12,133,460），核減罰鍰125,000 元，即科處罰鍰933,500
    元，其餘復查駁回。原告仍不服，提起訴願，主張82年度虛
    列營業成本及營業費用乙案，因同案營業稅部分尚在行政救
    濟中，請准予延至營業稅確定後再行查核，案經財政部93年
    4 月15日台財訴字第0920073335號訴願決定：原處分（復查
    決定）撤銷，著由被告另為處分。被告依財政部訴願決定撤
    銷意旨，經查原告與本案同一違章事實之營業稅行政救濟事
    件，業經最高行政法院於93年12月23日以93年度判字第1683
    號判決上訴駁回確定在案；而營利事業所得稅係依據營業稅
    課稅資料為基礎，是被告比照營業稅確定之結果，追認營業
    成本500,000 元，變更核定所得額為12,133,460元，及核減
    罰鍰125,000 元，變更罰鍰為933,500 元，其餘部分未獲變
    更，原告不服，提起訴願，經遭駁回，遂提起本件行政訴訟
    。
二、兩造聲明：
  (一)原告聲明：
    1.訴願決定及原處分中不利於原告之部分均撤銷。
    2.訴訟費用由被告負擔。
  (二)被告聲明：
    1.駁回原告之訴。
    2.訴訟費用由原告負擔。
三、兩造之爭點：
  (一)原告主張之理由：
    1.本件復查決定認定原告無進貨事實而取得不實發票，致虛
      列營業成本3,634,000 元云云。惟原告係以廣告策劃、執
      行及代銷房屋為業，為業主提供整套房屋銷售業務，亦即
      採包銷式作業，其所承攬的每一房屋代銷個案，從樣品屋
      之搭建裝潢、四周景觀、柏油路面鋪設、霓虹燈工程、建
      築模型、銷售海報、售屋說明書、買賣契約書、各類文宣
      印刷品、招牌、指示牌、看板之製作，均需大量下游承包
      商之配合。原告於82年9月至83年2月間就所承攬之「朝代
      金站」、「挹翠山林」、「敦化香榭」、「贊泰花園」、
      「萬仲寶鑽」、「研究苑」等多項房屋仲介個案，其中之
      霓虹燈工程部分係委託新海電企業有限公司(下稱新海電
      公司) 製作，有關銷售海報、售屋說明書、買賣契約書、
      建築模型等係委託賢怡貿易有限公司(下稱賢怡公司)製作
      ，原告完成上開工作，經業主榮美開發股份有限公司完成
      驗收付款完畢在案，足證原告有進貨事實。最高行政法院
      93年度判字第1683號判決於本件進貨所涉之營業稅部分亦
      認定原告「有為業主提供提整套房屋銷售業務，而有上開
      霓虹燈工程、銷售海報等進貨之事實」。
    2.按「營利事業所得之計算，以其本年度之收入總額減除各
      項成本、費用、損失及稅捐後之純益額為所得額」、又「
      營利事業之進貨，未取得進貨憑證，或未將進貨憑證保存
      ，或按址查對不確者，稽徵機關得按當年度當地該項貨品
      之最低價格核定其進貨成本」此分別為所得稅法第24條第
      1 項及第27條第1 項所明定。本件原告向新海電公司及賢
      怡公司進貨之發票雖經最高行政法院認定該2 公司並非原
      告實際交易對象，惟被告仍應依據最高行政法院有進貨事
      實之認定，並參照所得稅法第27條第1 項所定「當年度當
      地該項貨品之最低價格核定其進貨成本」，就本件新海電
      公司及賢怡公司所開立之發票金額（3,634,000 元）核定
      其進貨成本。被告捨此不為，逕行剔除新海電公司及賢怡
      公司所開立之發票金額（即原告之進貨），不啻認定原告
      委外處理霓虹燈工程、銷售海報等工作無進貨成本，其認
      定顯然有悖常情常理及所得稅法第27條第1 項之規定與本
      件復查前財政部台財訴字第0920073335號訴願決定撤銷重
      核之意旨。
  (二)被告主張之理由：
    1.按「營利事業所得之計算，以其本年度收入總額減除各項
      成本費用、損失及稅捐後之純益額為所得額。」為所得稅
      法第24條第1項所明定。
    2.本件原告82年度營利事業所得稅結算申報，列報營業收入
      369,849,473元，營業成本326,064,753元、營業費用
      33,593,710 元，全年所得額為8,399,460元，經被告原暫
      按書面審核依申報數核定。嗣依據臺北市稅捐稽徵處查獲
      ，原告無進貨事實取得不實發票之情事，被告初查以原告
      本期無進貨事實取得不實發票金額計6,714,000元，其中
      屬虛列期末遞延成本2,480,000元（83年完工），另虛列
      本期營業成本4,134,000元、營業費用100,000元，有臺北
      市稅捐稽徵處87年11月9日北市稽法甲字第87021213980
      號函，及通報違章案相關專案調檔統一發票查核清單影本
      及原告說明書等附案資證。乃核定本期營業成本為
      321,930,753元、營業費用為33,493,710元、全年所得額
      為12,633,460元，補徵稅額為1,058,500元。原告不服，
      申請復查及訴願結果，查本期與本案同一違章事實之營業
      稅行政救濟事件，業經最高行政法院以93年度判字第1683
      號判決上訴駁回確定在案；而營利事業所得稅係依據營業
      稅課稅資料為基礎，被告乃比照營業稅確定之結果，追認
      營業成本500,000 元，變更核定所得額為12,133,460元。
    3.原告82年度涉嫌無進貨事實取得虛設行號發票，扣抵銷項
      稅額之違章事實有關營業稅部分經鈞院91年度訴字第516
      號判決略以：新海電公司及賢怡公司係屬以虛抵虛循環開
      立發票無進銷營業事實之虛設行號，原告要無與之有交易
      之事實。而原告雖提出3 紙付款支票主張確與新海電、賢
      怡公司有交易乙節，惟經臺北市稅捐稽徵處查對結果，該
      資金回流至原告代表人或股東帳戶，則原告與該2 公司有
      無真實交易存在，已有顯然之懷疑，且原告又未能舉證證
      明其代表人與該等公司間，究有何種權利義務關係，則被
      告以有資金回流情事，認定並無交易及支付進項稅額之事
      實，並無不合。又原告主張除與該等公司有交易外，另與
      其他公司有交易進貨，惟無資料可佐證，亦經原告訴訟代
      理人於言詞辯論時所自承，則原告未能就此對其有利之事
      實舉證證明，其申報毛利率11.84%已較同業利率27% 低，
      縱經剔除系爭進貨成本仍未達同業利潤標準，其成本率顯
      偏高，是原告顯為虛增成本，被告認其無進貨事實並無違
      誤。原告對之不服提經最高行政法院93年判字第1683號判
      決以原告之違規漏稅事實，以及原告在鈞院之主張如何不
      足採等事項均以詳為論斷，認本件原處分所為核定補徵營
      業稅及罰鍰處分，認事用法，均無違誤，駁回原告之上訴
      。本件無進貨之事實及適用法規無誤經鈞院及最高行政法
      院判決確定在案，則本件原告虛報進貨成本被告予以剔除
      ，並無不合，至訴稱應依所得稅法第27條第1 項規定認定
      成本乙節，原告既無進貨事實，自無該條規定之適用，原
      告顯係誤解，所訴核不足採。
    4.原告主張系爭取得虛設行號發票4,234,000元係有進貨事
      實乙節，依據最高行政法院93年判字第1683號有關營業稅
      事件之判決，本可認定原告取得系爭虛設行號發票
      4,234,000元係無進貨事實；惟為慎重起見，再給原告一
      次機會，諭原告於兩週內檢送相關帳簿憑證及文據資料送
      達被告處所，以供查核。惟迄今已逾4 週，原告仍未提示
      任何帳證資料供核，是被告無從據以審酌查核，益證原告
      並無資料可證明其有進貨之事實。
    5.按「納稅義務人已依本法規定辦理結算申報，但對依本法
      規定應申報課稅之所得額有漏報或短報情事者，處以所漏
      稅額兩倍以下之罰鍰。」為所得稅法第110 條第1 項所明
      定。原告82年度營利事業所得稅結算申報，經被告依據臺
      北市稅捐稽徵處查獲，原告無進貨事實取得不實發票之情
      事，被告原查以原告本期無進貨事實取得不實發票金額計
      6,714,000 元，其中屬虛列期末遞延成本2,480,000 元（
      83年完工），另虛列本期營業成本4,134,000 元、營業費
      用100,000 元，有臺北市稅捐稽徵處87年11月9 日北市稽
      法甲字第87021213980 號函，及通報違章案相關專案調檔
      統一發票查核清單影本及原告說明書等附案資證。違章事
      證明確，已如前述，被告初查按所漏稅額1,058,500 元，
      處以1 倍之罰鍰1,058,500 元，申經復查結果因追認營業
      成本500,000 元，罰鍰亦一併核減125,000 元，變更罰鍰
      為933,500 元，均無不合。
    理  由
一、本件訴訟繫屬中被告代表人張盛和，改為許虞哲擔任，茲據
    新任代表人具狀承受訴訟，核無不合，應予准許。
二、按「營利事業所得之計算，以其本年度收入總額減除各項成
    本費用、損失及稅捐後之純益額為所得額。」為所得稅法第
    24條第1 項所明定。次按「納稅義務人已依本法規定辦理結
    算申報，但對依本法規定應申報課稅之所得額有漏報或短報
    情事者，處以所漏稅額兩倍以下之罰鍰。」亦為同法第110
    條第1 項所明定。
三、本件原告82年度營利事業所得稅結算申報，列報營業收入
    369,849,473元，營業成本326,064,753元、營業費用
    33,593,710元，全年所得額為8,399,460元，經被告原暫按
    書面審核依申報數核定。嗣依據臺北市稅捐稽徵處查獲，原
    告無進貨事實取得不實發票之情事，被告初查以原告本期無
    進貨事實取得建瑩公司、賢怡公司及新海電公司開立之統一
    發票13紙，金額6, 714,000元，其中屬虛列期末遞延成本
    2,480,000 元（83年完工），另虛列本期營業成本
    4,134,000 元、營業費用100,000 元，有臺北市稅捐稽徵處
    87年11月9 日北市稽法甲字第87021213980 號函，及通報違
    章案相關專案調檔統一發票查核清單影本及原告說明書等附
    案資證。乃核定本期營業成本為321,930,753 元、營業費用
    為33,493,710元、全年所得額為12,633,460元，補徵稅額為
    1,058,500 元，原告不服，申請復查結果，因營業稅部分，
    前經原告提起行政訴訟，並經本院91年訴字第516 號判決，
    略以原告並未取得建瑩公司開立之統一發票2 紙，金額計
    500,000 元（分別字軌為TP00000000金額390,000 元、
    TP00000000金額110,000 元）作為進項憑證申報扣抵銷稅額
    一節，經臺北市稅捐稽徵處重行審理結果認諾在案，乃將該
    部分原核定補徵稅額及罰鍰處分撤銷，其餘之訴駁回在案；
    系爭營利事業所得稅部分經比照同案營業稅部分，追認營業
    成本500,000 元，變更所得額為12,133,460元（計算式：申
    報所得額8,399,460 ＋原核定虛列營業成本4,134,000 －追
    認營業成本500,000 ＋原核定虛列營業費用100,000 ＝
    12,133,460），核減罰鍰125,000 元，其餘復查駁回。原告
    仍不服，提起訴願，主張82年度虛列營業成本及營業費用乙
    案，因同案營業稅部分尚在行政救濟中，請准予延至營業稅
    確定後再行查核，案經財政部93年4 月15日台財訴字第
    0920073335號訴願決定：原處分（復查決定）撤銷，著由被
    告另為處分。被告依財政部訴願決定撤銷意旨，經查本期與
    本案同一違章事實之營業稅行政救濟事件，業經最高行政法
    院於93年12月23日以93年度判字第1683號判決上訴駁回確定
    在案；而營利事業所得稅係依據營業稅課稅資料為基礎，原
    處分( 即重核復查決定) 乃比照營業稅確定之結果，追認營
    業成本500,000 元，變更核定所得額為12,133,460元，即認
    定原告本期無進貨事實取得賢怡公司及新海電公司開立之統
    一發票( 以下稱系爭發票) ，並核減罰鍰125,000 元，即科
    處罰鍰933,500 元。原告不服，循序提起本件訴訟，為如事
    實欄所載主張。主張就系爭發票有進貨，應依所得稅法第27
    條第1 項予以認列成本。經查：
(一)、行政訴訟法第213 條規定：「訴訟標的於確定之終局判決
      中經判裁判者，有確定力」。而對課稅處分提起撤銷訴訟
      ，該處分之合法性為撤銷訴訟訴訟標的之內容，如撤銷訴
      訟經法院實體判決認課稅處分並無違法確定者，課稅處分
      之合法性已有實質確定力 (既判力)，該撤銷訴訟之當事
      人均應受其拘束，後訴訟法院亦應以該確定判決為基礎作
      成判決，不能為相反於該確定判決內容之判斷，此即撤銷
      訴訟判決既判力之確認效。而此項確認效範圍，係就判決
      主旨發生，至於判決理由內之傍論，不在其確認效範圍。
      原告前以系爭發票作為進項憑證申報扣抵銷稅額，經被告
      以其取無進貨事實取得虛設行號發票，進項稅額，逃漏營
      業稅，依行為時營業稅法第15條及第51條第5 款補稅並科
      罰所漏稅額8 倍 (依當時財政部頒之稅務違章案件裁罰金
      額或倍數參考表，無進貨事實虛報進項稅額者，按所漏稅
      額裁處8 倍，如有進貨事實，非裁處8 倍)， 原告不服提
      起行政爭訟，經本院以91年訴字第516 號判決駁回原告之
      訴，被告不服提起上訴，經最高行政法院以93年判字第
      1683號判決駁回原告上訴確定。是原告無進貨事實，以系
      爭發票作為進項憑證申報扣抵銷項稅額，虛報進項稅額，
      逃漏營業稅，為上開行政法院確定判決所確認，兩造應受
      其拘束，本院亦不得為相反之認定。是原告主張系爭發票
      部分，有進貨事實，已無從採據。被告剔除因系爭發票所
      生之虛列成本，認定虛列本期營業成本3,634,000 元，即
      無不合。
(二)、原告主張上開確定判決理由內有「本院雖應認定原告有為
      業主提供提整套房屋銷售業務，而有上開霓虹燈工程、銷
      售海報等進貨之事實」，惟此乃該確定判決之傍論，不在
      確認效範圍，對本院不生拘束力，無從據之認定原告有系
      爭發票之進貨事實。再營業成本乃稅捐之減免事項，其存
      在應由納稅義務人負客觀舉證責任。而有無進貨之事實，
      係在納稅義務人所管領範圍，其有提出相關事證之協力義
      務。於準備程序中，原告主張其上開進貨用於提供業主榮
      美開發公司之房屋銷售業務，業主有支付報酬，原告必有
      進貨支出等語，經本院諭知原告提出資料供被告查核，原
      告亦未能提出，無從證明有其所主張之進貨事實，即不能
      認有進貨事實。原告既無進貨事實，自無所得稅法第27條
      第1 項規定之適用，原告主張依該規定認列成本云云，並
      不足採。
四、從而，原處分變更核定所得額為12,133,460元，科處罰鍰93
    3,500 元，並無違法，訴願決定予以維持，亦無不合。原告
    訴請撤銷，為無理由，應予駁回。
五、據上論結，本件原告之訴為無理由，爰依行政訴訟法第98條
    第3 項前段，判決如主文。
中    華    民    國    95     年    10     月   30   日
                        第三庭審判長法  官 姜素娥
                                    法  官 陳國成
                                   法  官 吳東都
上為正本係照原本作成。
如不服本判決，應於送達後20日內，向本院提出上訴狀並表明上
訴理由，如於本判決宣示後送達前提起上訴者，應於判決送達後
20日內補提上訴理由書（須按他造人數附繕本）。
中    華    民    國    95     年    10     月   30   日
                                    書記官 張能旭


司法院資訊處製作；財團法人民間司法改革基金會備份。
